【裁判字號】    97,交聲,26
【裁判日期】    970314
【裁判案由】    違反道路交通管理處罰條例聲明異議
【裁判全文】
臺灣桃園地方法院交通事件裁定          97年度交聲字第26號
原處分機關  交通部公路總局臺北區監理所板橋監理站
異  議  人
即受處分人  甲○○原名張杰明.
                    1之3號4.
上列異議人即受處分人因違反道路交通管理處罰條例案件，不服
交通部公路總局臺北區監理所板橋監理站中華民國96年11月30日
板監裁字第裁41-DB0000000號違反道路交通管理事件裁決書所為
之處分（原舉發案號：桃園縣政府警察局96年4 月13日桃警局交
字第DB0000000 號），聲明異議，本院裁定如下：
    主  文
異議駁回。
    理  由
一、本件聲明異議意旨略以：異議人即受處分人甲○○（即張杰
    明）於民國96年4 月13日上午11時45分許固有騎乘車號FZG-
    005 號重型機車，沿桃園縣桃園市○○路行駛，而於復興路
    與玉山街口左轉玉山街之行為，惟道路號誌標示應設置在明
    顯位置，以便用路人察看，及當機車通過路口時，只有1 至
    2 秒察看道路號誌標示，否則將發生危險，導致機車騎士生
    命危險及阻礙交通流暢。然此號誌標示位置已被路邊招牌擋
    住一半，未放置在明顯處，在2 秒內無法找到標示，如何要
    處罰用路人，令人髮指的錯誤，請速撤銷此處分，以示公正
    ，又異議人申請異議時（第1 次）已附照片，監理單位為何
    仍裁定處分，監理單位有失公正及專業，令我等深感痛心及
    氣憤，為此具狀聲明異議，請求撤銷原處分云云。
二、原處分意旨略以：桃園縣政府警察局桃園分局中路派出所警
    員於96年4 月13日掣單舉發異議人於上揭時地，騎乘車號FZ
    G- 005號重型機車，在桃園縣桃園市○○路與玉山街口，未
    依兩段式左轉之行為，有違反道路交通管理處罰條例第48條
    第1 項第2 款之違規，應到案期限為「96年5 月3 日」，經
    異議人向原處分機關交通部公路總局臺北區監理所板橋監理
    站陳述意見後，原處分機關經調查事實無訛，乃依違反道路
    交通管理處罰條例第48條第1 項第2 款及道路交通管理事件
    統一裁罰基準表之規定，逕行科處罰鍰新台幣（下同）1,80
    0 元，並依同條例第63條第1 項第1 款規定記違規點數1 點
    乙節，有桃園縣政府警察局96年4 月13日桃警局交字第DB00
    00000 號舉發違反道路交通管理事件通知單、交通部公路總
    局臺北區監理所板橋監理站96年11月30日板監裁字第裁41-D
    B0000000號違反道路交通管理事件裁決書各1 份在卷可稽。
三、按機慢車兩段左轉標誌，用以告示左轉機器腳踏車或慢車駕
    駛人應遵照號誌指示，在號誌顯示允許直行時先行駛至右前
    方路口之左轉待轉區等待左轉，俟該方向號誌顯示允許直行
    後，再行續駛，以兩段方式完成左轉；機器腳踏車行駛之車
    道及轉彎，應依標誌或標線之規定行駛，道路交通標誌標線
    號誌設置規則第65條及道路交通安全規則第99條第1 項分別
    定有明文。又汽車駕駛人轉彎時，不依標誌、標線、號誌指
    示者，處新臺幣（下同）600 元以上1,800 元以下罰鍰，並
    記違規點數1 點，道路交通管理處罰條例第48條第1 項第2
    款及第63條第1 項第1 款亦分別著有明文。此外，道路交通
    管理處罰條例所用名詞「車輛」，係指在道路上以原動機行
    駛之汽車（包含機器腳踏車）或以人力、獸力行駛之車輛，
    而道路交通安全規則所用名詞「汽車」，係指在道路上不依
    軌道或電力架線而以原動機行駛之車輛（包含機器腳踏車）
    ，道路交通管理處罰條例第3 條第8 款、道路交通安全規則
    第2 條第1 項第1 款均定有明文。
四、經查：
  (一)異議人於上揭時地確有騎乘機車自復興路直接左轉玉山街，
    而未經兩段式左轉之事實，業經桃園縣政府警察局桃園分局
    中路派出所警員掣單舉發在案，有上揭舉發違反道路交通管
    理事件通知單1 紙附卷可稽，異議人對此亦不否認，此觀諸
    異議人所提聲明異議狀所載意旨即明，由此足認異議人於96
    年4 月13日上午11時45分許，騎乘車號FZG- 005號重型機車
    沿上開復興路行駛時，確有在復興路與玉山街交岔口，未經
    兩段式左轉，而直接左轉玉山街之事實無疑。按，行政處分
    係指行政機關就公法上具體事件所為之決定或其他公權力措
    施而對外直接發生法律效果之單方行政行為。前項決定或措
    施之相對人雖非特定，而依一般性特徵可得確定其範圍者，
    為一般處分，適用本法有關行政處分之規定，一般處分自公
    告日或刊登政府公報、新聞紙最後登載日起發生效力，行政
    程序法第92條、第110 條第2 項分別定有明文。而機慢車兩
    段式左轉交通標誌，其相對人雖無從特定，但凡行駛經過該
    處之車輛均有遵守之義務而可得確定，其性質即屬一般處分
    ，自公告即設置時起即發生效力，且機慢車二段式左轉交通
    標誌亦查無行政程序法所定之無效事由，是警員據此規定開
    立舉發通知單於法並無不合，先予敘明。
  (二)次查，桃園縣政府示範道路工程係於93年在上揭復興路與玉
    山街交岔口設置機車兩段式左轉之標誌及標線，牌面設置於
    號誌桿頂端乙節，此有交通部公路總局第一區養護工程處中
    壢工務段97年3 月6 日一工壢字第0971000553號函暨照片2
    幀附卷可稽。此外，經本院依職權命本件舉發機關前往違規
    地點拍攝現場標誌照片過院得知，上開復興路與玉山街交岔
    口位在復興路行向之號誌桿上由左至右依序掛有「禁止右轉
    」標誌、「玉山街」路牌及「機慢車二段式左轉」標誌各1
    個，而玉山街口行人穿越線前復設有機慢車二段式待轉區格
    線乙節，此有桃園縣政府警察局桃園分局97年2 月4 日桃警
    分交字第0971012544號函所附照片6 幀附卷可佐，核與交通
    部公路總局第一區養護工程處中壢工務段97年2 月15日一工
    壢字第0971000357號函之函覆意旨相符，參以聲明異議狀所
    附異議人提出之照片影本1 幀，亦可明顯看出上開路口號誌
    桿上確有設置「機慢車二段式左轉」之標誌無誤。縱前開違
    規地點所在之路口號誌桿上設置之「機慢車二段式左轉」標
    誌有部分範圍遭前方診所之看板遮蔽，惟仍可清楚辨識，交
    通部公路總局第一區養護工程處中壢工務段對此亦不爭執（
    參見該工務段97年3 月6 日一工壢字第0971000553號函覆意
    旨）。審酌該路口為一多向不對稱路口，為免機車駕駛人由
    復興路行駛至該路口欲轉至玉山街時，與直行復興路之汽機
    車發生擦撞，故於該處設置上揭禁制號誌，以提醒機慢車駕
    駛人行至該路口時應依規定二段式左轉行駛至玉山街，衡諸
    該地為特殊路口及有設置機車二段式左轉標誌必要之客觀環
    境，縱如異議人所辯稱其標誌設置地點不當，號誌遭路邊招
    牌遮住，未放置明顯處等語非虛，然本件「機慢車兩段式左
    轉」標誌既係由交通部公路總局第一區養護工程處中壢工務
    段所劃設，且將上開路口列管為禁止任意左轉之路段，縱有
    受處分人所指設置不當之虞，然於主管機關尚未檢討修正以
    前，自不得任意無視現行禁制規範而任意行駛，異議人騎乘
    機車行經該處時，若減速慢行，並確實注意車前及四周狀況
    ，衡情當可發現該禁制標誌，異議人未及注意上開標誌，致
    生違規之駕駛行為，顯已違反注意義務，而有重大過失，依
    法自當擔負該次違規行為之行政處罰，受有警惕，避免再犯
    。是以，本院尚難據異議人上開所辯而作免責之認定。
  (三)綜此，本件事證明確，異議人行車不依標誌轉彎之行為應堪
    予認定。
五、綜上所述，受處分人既有上開可歸責之違規行為，原處分機
    關依違反道路交通管理處罰條例第48條第1 項第2 款、第63
    條第1 項第1 款及違反道路交通管理事件統一裁罰基準表等
    規定，裁處受處分人罰鍰1,800 元，並記違規點數1 點，即
    無違誤。受處分人猶執前詞，指摘原處分不當，為無理由，
    應予駁回。
六、依道路交通管理處罰條例第87條第2 項、道路交通案件處理
    辦法第19條，裁定如主文。
中    華    民    國    97    年    3     月    14    日
                    交通法庭  法  官  胡芷瑜
以上正本證明與原本無異。
如不服本裁定，應於裁定送達後5 日內向本院提出抗告狀。
                              書記官  張懿昀
中    華    民    國    97    年    3     月    14    日


司法院資訊處製作；財團法人民間司法改革基金會備份。
